【裁判字號】    90,易緝,65
【裁判日期】    900430
【裁判案由】    違反動產擔保交易法
【裁判全文】
臺灣高雄地方法院刑事判決                            九十年度易緝字第六五號
    公  訴  人  臺灣高雄地方法院檢察署檢察官
    被      告  乙○○
右列被告因違反動產擔保交易法案件，經檢察官提起公訴（八十八年度偵字第二九０
三八號），本院判決如左：
    主  文
乙○○無罪。
    理  由
一、公訴意旨略以：被告乙○○於民國八十七年九月廿五日，以動產擔保交易附條件
    買賣之方式，向告訴人丙○○○股份有限公司（以下簡稱匯豐公司）購買ＹＸ－
    一一七六號汽車，為動產擔保交易之債務人。約定總價金新台幣（下同）四十二
    萬九千七百八十元，分廿四期給付，每月一期，每期付款一萬九千九百二十元，
    標的物存放地點為高雄市○○街二巷廿二號，在價金未付清之前，標的物所有權
    仍屬於出賣人所有，買受人僅得依約占有使用，不得任意遷移或為其他處分等。
    乙○○在取得標的物之後，僅付款九期，即拒不付款，並意圖為自己不法之利益
    ，於八十八年十一月間，將該標的物遷移逃匿不知去向，致出賣人追索無著受有
    損害，因認被告涉犯動產擔保交易法第三十八條之罪。
二、按犯罪事實應依證據認定之，無證據不得推定其犯罪事實；不能證明被告犯罪者
    ，應諭知無罪之判決，刑事訴訟法第一百五十四條、第三百零一條第一項定有明
    文。又刑事訴訟法上所謂認定犯罪事實之證據，係指足以認定被告確有犯罪行為
    之積極證據而言，該項證據自須適合於被告犯罪事實之認定，始得採為斷罪資料
    ；事實之認定，應憑證據，如未能發現相當證據，或證據不足以證明，自不能以
    推測或擬制之方法，以為裁判基礎，最高法院二十九年上字第三一０五號、四十
    年台上字第八六號判例足資參照。次按動產擔保交易法第三十八條係以動產擔保
    交易之債務人，意圖不法之利益，將標的物遷移、出賣、出質、移轉、抵押或為
    其他處分，致生損害於債權人為構成要件，是動產擔保交易之債務人，倘於主觀
    上無不法利益之意圖，或於客觀上並無將標的物遷移、出賣、出質、移轉、抵押
    或為其他處分之行為，自與該法條之構成要件有間。
三、本件公訴人認被告乙○○涉犯前開罪嫌，係以告訴人代理人翁瑞祺之指訴及附條
    件買賣契約書影本一紙為其主要依據。訊據被告固坦承於八十七年九月二十五日
    ，以動產擔保交易附條件買賣之方式，向匯豐公司購買ＹＸ－一一七六號自小客
    車，約定總價金四十二萬九千七百八十元，分廿四期給付，每月一期，每期付款
    一萬九千九百二十元，標的物存放地點為高雄市○○街二巷廿二號，在價金未付
    清之前，標的物所有權仍屬於出賣人所有，買受人僅得依約占有使用，不得任意
    遷移或為其他處分，以及其僅付款九期，便未繼續付款，且將該車遷離前址等事
    實，然堅決否認有不法利益之意圖，辯稱：買車之後，因生意失敗所以無法繼續
    繳交分期付款之價金，因原約定存放標的物地點之房屋，已賣給他人而未住該址
    ，所以不得不將所購買之汽車遷離，該車目前仍係其使用等語。
三、經查，本件附條件買賣契約固然約定應將標的物存放於高雄市○○街二巷廿二號
    ，然前開房屋業於八十八年九月間，移轉與吳盧淑靜所有，有高雄市政府地政處
    出具之建物所有權狀影本一紙及土地所有權狀影本二紙在卷可稽，又約於同一時
    間之八十八年十月十六日，被告乙○○亦將其戶籍遷往雲林縣元長鄉五塊村中土
    二五號，有法務部戶役政連結系統查詢結果可資為證，故被告乙○○辯稱，係因
    澄平街房屋出售不得不搬離該址之詞足堪採信，被告購買該車乃供日常生活使用
    ，其既係因房屋出售而需搬離，自無法仍將該車留在原址之理，自難單以被告客
    觀上有遷移標的物之事實，便認其主觀上係意圖為自己不法之利益。此外，本件
    附條件買賣，約定價金分二十四期給付，被告業已支付九期，至前開房屋出售前
    之八十八年七月後才未按時付款，事後並主動與匯豐公司職員甲○○商談繼續清
    償事宜，而該車目前仍由被告使用等情，業據證人甲○○證述屬實，若其果係基
    於為不法利益之意圖而將前開標的物遷移，當不致於繳交九期之分期價金後始將
    標的物遷移，亦不會事後又主動找告訴人商談付款事宜，職是之故，本件被告客
    觀上雖有將本件動產擔保交易標的遷離約定地點之行為，然因無積極事證足認被
    告主觀上係為不法利益之意圖，而為前開遷移行為，與動產擔保交易法第三十八
    條之構成要件顯有未合。本院復查無其他積極證據足證被告有何公訴人所指之犯
    行，既不能證明被告犯罪，依法自應為被告無罪之諭知。
據上論斷，應依刑事訴訟法第三百零一條第一項，判決如主文。
中      華      民      國    九十      年      四      月     三十     日
            臺灣高雄地方法院刑事第二庭
                                      法  官  卓立婷
右正本證明與原本無異。
如不服本判決，應於判決送達後十日內，向本院提出上訴狀。
                                       書記官    陳家宏
中    華    民    國      九十      年      五      月      一      日


司法院資訊處製作；財團法人民間司法改革基金會備份。
